【裁判字號】    90,訴,473
【裁判日期】    900820
【裁判案由】    誣告等
【裁判全文】
臺灣屏東地方法院刑事判決                            九十年度訴字第四七三號
    公  訴  人  臺灣屏東地方法院檢察署檢察官
    被      告  乙○○
                甲○○
右列被告等因誣告等案件，經檢察官提起公訴（八十九年度偵字第四八六一號），本
院判決如左：
     主  文
乙○○共同犯刑法第三百三十九條第一項之罪，處有期徒刑肆月，如易科罰金，以參
佰元折算壹日。
甲○○犯刑法第一百六十九條第一項之罪，處有期徒刑陸月。
     事  實
一、乙○○與綽號「發哥」之不詳姓名成年男子，基於意圖為自己不法之所有之詐欺
    犯意聯絡，在報紙上刊登內容略為：徵求司機，須自備車輛換高級轎車之不實小
    廣告，擬詐騙車輛後，另由綽號「發哥」者藉以向車主勒取贖款。嗣果有甲○○
    見報上廣告後誤以為真而應徵，乃於民國八十八年四月十六日傍晚時分，駕駛登
    記車主為其母呂月裡所有之車號Ｈ九─五六七○號自用小客車，前至台中市○○
    路及大墩路交岔路口，並將其車輛交付與乙○○，乙○○詐騙得手後，隨即駕駛
    該車返回屏東，並留供自己代步及遊玩使用。
二、承上，甲○○於前揭時、地將車輛交付乙○○後，久候枯等未有回應，始知上當
    受騙，然為掩飾其乃受乙○○詐欺而交付車輛之真相，竟意圖使乙○○受刑事處
    分，先後接續於(1)八十八年四月十六日二十時三十分，在台中市警察局第四分局
    何安派出所，虛捏其遭人持削尖鐵管抵住腰際，並喝令下車蹲下，車輛因而被搶
    走等情；(2)同年五月二十二日上午六時十分，在屏東縣警察局屏東分局麟洛分駐
    所，同申上情；(3)同年五月二十二日上午十時十分，在屏東縣警察局屏東分局麟
    洛分駐所，除同申上情外，並指認乙○○即持削尖鐵管行搶之人；(4)於乙○○所
    涉其所申告之強盜案件偵、審程序中，反覆誣指上開陷構之事實，致屏東縣警察
    局屏東分局移送臺灣屏東地方法院檢察署檢察官偵查後向本院提起公訴，審究乙
    ○○所涉強盜犯嫌，嗣經本院八十八年度訴字第三六五號案審理調查後發覺上情
    ，判決乙○○所涉強盜罪嫌無罪確定，並另予告發。
     理  由
一、被告乙○○詐欺取財部分
（一）訊據被告乙○○固承認於前揭時、地取走被害人甲○○之車號Ｈ九─五六七○
      號小客車之事實，核與被害人甲○○指述損失該車一節相符，惟矢口否認詐欺
      取財犯行，辯稱：伊應綽號「發哥」刊登之徵職啟事，將身份證件交與「發哥
      」，後來「發哥」恐嚇說伊既知道詐騙情事，倘不予配合，將殺害伊全家人，
      或報警，或告知被害人伊住處，叫被害人來找伊，伊不得已才去取車，伊沒有
      要欺騙甲○○的意思云云。
（二）惟查，被告乙○○初於其所涉之強盜案件中，迭次抗辯絕無施加強暴、脅迫情
      事，並坦言實乃施詐等情，供承：「﹙『發哥』﹚叫我到中港路、文心路口等
      一個人，對方到了，他會通知我，結果在十八時許，『發哥』打大哥大給我，
      叫我到東帝士傢俱前，現在對方在那裡，要我上李某﹙甲○○﹚的車，把李某
      騙到就近的旅館等候公司的高級車，而甲○○便把Ｈ九─五六七○號自小客交
      給我，我便直接開回屏東來」、「我看到他﹙甲○○﹚就上車，車仍由他開，
      『發哥』打電話給我，叫我帶他去最近的旅館，發哥又打電話給他，說我會開
      賓士車跟他交換，他信以為真，就在大墩路與文心路口下車，我就把車開走。
      」、「（你是否知道『發哥』要騙他車子？）知道」、「（以同樣手法牽走幾
      台車？）這是第一台。」、「是他﹙甲○○﹚應徵轎車司機，我們騙他把車子
      交給我。」、「（我都是沒有拿東西，沒有用搶，都是用騙取方法，以『徵司
      機、須以自備車換公司高級轎車』的力式來騙取車子而已。」、「（車子如何
      到手？）由『發哥』騙他到文心路那裡，是他自己﹙指甲○○﹚下車把車交給
      我，當時他坐在車上，我跟他說『發哥』叫我來的，『發哥』叫我把車開回去
      ，我會立刻開一部賓士車來交給你，他就下車把車給我。」等語不諱（俱見八
      十八年五月二十二日屏東分局麟洛分駐所警訊筆錄，臺灣屏東地方法院檢察署
      八十八年度偵字第三六三九號卷第四頁、第五頁及第二十頁，本院八十八年度
      訴字第三六五號卷第六頁）。再者，被告乙○○另供陳獲有綽號「發哥」匯交
      之酬款新台幣（下同）一萬五千元一節，並有其郵局帳戶往來明細可稽，兩相
      參照，其上開自白，堪信屬實。被告乙○○事後翻異，徒以不合情理之遭人恐
      嚇犯案云云置辯，要為卸責之詞，委無可採。
（三）次查，被告乙○○既明知無所謂之高級賓士轎車可交付被害人甲○○，惟仍取
      走甲○○之車輛，並將之駛回屏東留供己用，亦據其供承在卷（同見前揭警訊
      筆錄），迨警方起獲該車止，被告乙○○甚而使用該贓車長達一月餘，足見其
      具不法所有之意圖，事證明確，應予依法論科。。
二、被告甲○○誣告部分
（一）訊據被告甲○○矢口否認誣告犯行，辯稱：伊確係遭乙○○持削尖鐵管抵住腰
      際，致車輛被搶走云云。
（二）惟查，被告甲○○謂遭乙○○強盜車輛一事之先後指述略為：
    (1)於台中市警局第四分局何安派出所八十八年四月十六日偵訊筆錄中指稱：時間
      「八十八年四月十六日十九時四十分」；地點「台中市○○路○段旁之富王飯
      店前」；手段「拿一支長約三十公分左右圓形尖端中空之鐵器，抵住伊腰際後
      ，令伊下車，並說走：到路旁，叫伊蹲下不要亂動，好好配合就不會對伊不利
      ，否則讓伊好看等語。乙○○隨即跑上伊所有之車輛將車開走」等情；
    (2)於屏東縣警局屏東分局麟洛派出所八十八年五月二十二日偵訊筆錄中指稱：時
      間「八十八年四月十六日十七時四十分」；地點係「台中市○○路與大墩路口
      」；手段「伊看到報紙應徵司機，工作性質是必須要自備車到公司換高級轎車
      去載客，當日公司約伊開車至台中市○○路與大墩路口後，正與對方在通電話
      時，乙○○即手持尖銳之鐵器打開駕駛座車門抵住伊腰際，嚇令伊下車，不然
      後果自己負責，伊因害怕就下車，乙○○就將車開走」、「乙○○係手持一支
      銷尖的鐵管，長約十六至二十公分抵住伊腰際，伊看的很清楚，決不會看錯」
      等情；
    (3)於偵查中指稱：「八十八年四月十六日十七時四十分許，伊看到報紙應徵司機
      ，約好在台中市○○路與大墩路口等侯，正與對方以行動電話聯絡時，乙○○
      即持一銷尖鐵管打開車門，嚇令伊下車，強行將車開走」、「伊遭乙○○搶走
      車子後，係立即向何安派出所報案」等情。
（三）細繹被告甲○○上開供詞，具有重大矛盾及不合情理之瑕疵：
    (1)遭強盜之時間有「八十八年四月十六日十九時四十分」及「八十八年四月十六
      日十七時四十分」長達二小時之差異。
    (2)遭強盜之地點有「台中市○○路○段旁之富王飯店前」及「台中市○○路與大
      墩路口」之歧異。
    (3)所持兇器，有「長約三十公分左右圓形尖端中空之鐵器」及長僅「十六至二十
      公分之鐵管」，尺度幾達一半之差距。
    (4)強盜手段有「乙○○以鐵器抵住其腰際後，令伊下車，走到路旁，叫伊蹲下不
      要亂動，再跑上伊所有之車輛將車開走」，與「伊正與對方通電話時，乙○○
      手持鐵器打開駕駛座車門抵住伊腰際，嚇令伊下車後，就將車開走」相左，乙
      ○○曾否強迫其至路旁蹲下不要亂動，係重大情節，其指述竟有不同。
    (4)證人即何安派出所員警陳明傑證稱：其接獲報案之時間係於當日下午約七時五
      十三分（接獲通報後七分鐘後到達現場，到達時係八點）；離現場一百公尺外
      即有台中市警察局，何安派出所離現場則有好幾條街，距離約有一公里左右等
      語。被告甲○○既自稱係於下午五時四十分許遭乙○○強盜，竟於二個小時後
      始起意報案，殊違常理，且與通聯絡紀錄不符（詳後述）。況其於遭遇強盜之
      緊急情況下，未向一百公尺外之台中市警局報案求助，以尋求找回失車之機會
      ，反而使用行動電話與「發哥」聯絡至十九時四十六分許（詳後述），已違常
      情，乃其復於偵查中自稱係立刻報案，亦與上開證人證述之報案時間不符。
    (5)乙○○體形瘦小，而被告甲○○供陳係任職於國興保全股份有限公司之保全人
      員，以其工作為保全人員之性質，乙○○既未持刀又未持槍，竟僅因乙○○持
      十餘公分鐵器命其下車，即遵命任憑乙○○將車開走，而未有反抗，且於乙○
      ○上車後未曾試圖取回該車。
    (6)被告甲○○所指遭強盜之時間，正值下班之交通擁擠時間，地點則屬台中市精
      華區之一，車輛眾多，有現場照片可稽，並經證人陳明傑證述在卷，被告甲○
      ○於遭強盜後，竟未呼叫「搶劫」以尋求他人相助，亦未追趕以求取回車輛。
    (7)被告甲○○自承係「看到報紙應徵司機，工作性質是必須要以自備車到公司換
      高級轎車去載客，當日公司約伊開車至台中市○○路與大墩路口後，正與對方
      在通電話時，即遭乙○○強盜取走車輛」，佐以被告甲○○所使用之0000
      000000號行動電話與綽號「發哥」者所使用之0000000000號
      行動電話，於八十八年四月十二日及同年月十四日曾為二次聯繫，有和信電信
      股份有限公司檢送之0000000000號行動電話通聯紀錄可稽，足見被
      告甲○○於案發日前，確曾先與綽號「發哥」者談妥「應徵司機─以自備車到
      公司換高級轎車去載客」之工作事宜，而其當日亦確係至該處交付車輛。茲被
      告甲○○既已遭詐諞，未曾起疑而依約等侯交車，則乙○○自無再施加強暴或
      脅迫手段之必要。
    (8)又依上開通聯紀錄之記載，被告甲○○與綽號「發哥」者於案發當日（八十八
      年四月十六日）十七時、十七時四十分、十八時三十二分、十八時四十三分、
      十九時四十六分，共計有五次通話記錄，如被告甲○○確於十七時四十分遭遇
      乙○○強盜，應係集中於十七時四十分許，即密集以電話聯絡「發哥」問明情
      況，並於該時點後立即報案，豈有枯侯五、六十分鐘及二小時後，至十八時三
      十二分、十八時四十三分、十九時四十六分後才分別打三次電話再與「發哥」
      聯絡之理。而依被告甲○○最後與綽號「發哥」聯絡之時為當日十九時四十六
      分，則與證人陳明傑證述接獲被告甲○○報案之十九時五十三分相近。
（四）綜據上述事證，顯見被告甲○○確係因遭綽號「發哥」者詐諞，而陷於錯誤自
      主將其車輛交付乙○○，因枯侯二小時後仍未有回應，始警覺受騙並報案，惟
      其申告時，或為掩飾其愚昧，是以捏造遭乙○○強盜車輛之情事。上揭事實，
      業於乙○○所涉本院八十八年度訴字第三六五號強盜案件中調查綦詳，並經本
      院核閱全卷無訛，同此認定，事證明確。被告甲○○猶執陳詞，空言否認陷構
      被害人乙○○入罪，顯無可採，其犯行洵堪認定，應予依法論科。
三、
（一）核被告乙○○所為，係犯刑法第三百三十九條第一項之詐欺取財罪。其與綽號
      「發哥」之不詳姓名者，有犯意聯絡及行為分擔，均為共同正犯。爰審酌被告
      乙○○素行良好，積極牟求不法利益之動機，手段平和，詐取價值約四十餘萬
      元之車輛，並使用一月有餘，查獲後業經被害人甲○○領回，犯後否認犯行，
      態度不佳等一切情狀，量處如主文所示之刑。又按被告乙○○行為後，刑法第
      四十一條犯最重本刑為三年以下有期徒刑以下之刑之罪，受六個月以下有期徒
      刑或拘役之宣告，因身體、教育、職業、家庭之關係，執行顯有困難者，得易
      科罰金之規定，就所犯之罪法定最重本刑刑度，業經修正為五年以下有期徒刑
      ，並改列為第四十一條第一項前段，經總統於九十年一月十日公布，同年月十
      二日生效，其所犯前揭罪名符合修正後之規定且屬有利，應依同法第二條第一
      項前段，適用修正後之第四十一條第一項規定為易科罰金折算標準之諭知。
（二）核被告甲○○所為，係犯刑法第一百六十九條第一項之誣告罪。被告甲○○先
      後於警察、檢察官偵查時及法院審理時，反覆指述其所虛構之強盜事實，均係
      侵害同一之法益，且基於同一之誣告目的，各誣告行為之獨立性極為薄弱，依
      一般社會健全觀念，在時間差距上，難以強行分開，在刑法評價上，應視為數
      個舉動之接續實施，合視為一行為予以評價，較為合理，應論以接續犯，而為
      包括之一罪。爰審酌被告甲○○素行良好，虛構不實之強盜事項誣告乙○○，
      不僅致乙○○遭受訴追，有受重罪刑罰執行之危險，且嚴重戕害國家司法權之
      行使，應予責難，且犯後猶飾詞否認犯行，未見絲毫之悔意等一切情狀，量處
      如主文所示之刑。
據上論斷，應依刑法第二條第一項前段、第二十八條、第三百三十九條第一項、第一
百六十九條第一項、第四十一條第一項，罰金罰鍰提高標準條例第一條前段，判決如
主文。
中      華      民      國      九十      年      八      月    二十    日
                                          法  官  蔡憲德
右正本證明與原本無異。
對於本判決如有不服應於收受送達後十日內向本院提出上訴書狀上訴於台灣高等法院
高雄分院並按他造當事人之人數附具繕本。
                                          書記官  林鴻仁
中      華      民      國      九十      年      八      月     二十   日
附錄本案論罪科刑法條
刑法第一百六十九條第一項：
意圖他人受刑事或懲戒處分，向該管公務員誣告者，處七年以下有期徒刑。
刑法第三百三十九條第一項：
意圖為自己或第三人不法之所有，以詐術使人將本人或第三人之物交付者，處五年
以下有期徒刑、拘役或科或併科一千元以下罰金。


司法院資訊處製作；財團法人民間司法改革基金會備份。
